【裁判字號】    99,訴,712
【裁判日期】    990811
【裁判案由】    就業服務法
【裁判全文】
臺北高等行政法院判決
                                       99年度訴字第712號
                                     99年7月21日辯論終結
原      告  ○○○○○○
代  表  人  甲○○
訴訟代理人  乙○○  ○○
被      告  行政院勞工委員會
代  表  人  丙○○○○○○○○
訴訟代理人  丁○○
            戊○○
上列當事人間就業服務法事件，原告不服行政院中華民國99年1
月27日院臺訴字第0990090081號訴願決定，提起行政訴訟，本院
判決如下：
    主      文
原告之訴駁回。
訴訟費用由原告負擔。
    事實及理由
一、事實概要：
    被告以97年2 月12日勞職審字第0970684405號函許可原告招
    募外國人18名，以從事其他服飾品製造業工作，復以97年9
    月2 日勞職許字第0970853122號函同意其向外交部所屬駐外
    單位申請核發新招募6 名外國人之入國簽證，並限於98年3
    月1 日以前引進。惟原告於98年2 月19日檢附蓋具CANCELLE
    D 字樣之○○○等4 人偽造簽證影本4 紙，以該4 名新招募
    外國人有經濟因素，無法於期限內入境為由，申請延長引進
    期限，嗣經被告查證發覺上開4 紙簽證均屬偽造，乃審認有
    原告提供不實資料之情事，乃依就業服務法第54條第1 項第
    11款及第72條第1 款規定，以98年5 月1 日勞職許字第0980
    010929A 號函（下稱原處分）廢止前開函核發外國人招募許
    可4 名，並不予許可延長4 名外國人引進期限。原告不服，
    提起訴願，經決定駁回，遂提本件行政訴訟。
二、原告起訴略以：
  (一)原告已於能力範圍內盡監督及查證文件真偽可能性之注意義
    務：
    1.所謂過失係指應注意能注意而未注意者。原告委託○○○
      人力資源開發股份有限公司（下稱○○○公司）辦理引進
      及聘雇外國人來台工作事宜，復委任越南○○○○○○○
      （下稱○○公司）負責越南境內勞工引進及招募事宜。原
      告收受○○公司提供之註銷簽證時，已經詳加比對註銷簽
      證與入境通知勞工名冊所載○○○等4 人姓名、出生日期
      、性別及護照號碼均屬相符，且註銷簽證之外觀、格式、
      顏色及印刷字體與真正者如出一轍，原告實無從於查對程
      序中知悉註銷簽證係遭人偽造。況被告查閱過無數註銷簽
      證，尚須透過網路連線查詢系統始可知並無該註銷簽證，
      且尚須由外交部函轉越南臺北經濟文化辦事處以查明註銷
      簽證係屬偽造，何況原告為無權查詢之一般民眾，原告實
      已於能力範圍內盡監督辦理簽證文件真偽可能性之注意義
      務。
    2.原告於接獲被告來函表示查無○○○等4 人駐外單位傳輸
      資料及取消簽證資料後，即積極向○○公司取得聯繫以釐
      清問題，惟經○○公司告知係越南臺北經濟文化辦事處人
      員作業疏失所致，原告即據以陳報被告，實則原告亦遭受
      ○○公司矇騙。俟○○公司另提供陳氏亥等4 人註銷簽證
      紀錄時，原告察覺事有蹊蹺，即聯繫越南臺北經濟文化辦
      事處簽證組林組長並於得知註銷簽證確有偽造之嫌時，立
      即向被告陳報查證結果，顯見原告已於能力範圍內盡查證
      辦理簽證文件真偽可能性之注意義務。
  (二)原告既已盡查證辦理簽證文件真偽可能性之注意義務，即毋
    須承擔過失責任：
    依司法院大法官釋字第275 號解釋意旨，人民因違反法律上
    義務而應受之行政罰，係屬對人民之制裁，原則上行為人應
    有可歸責之原因，故於法律無特別規定時，雖不以出於故意
    為必要，仍須以過失為其責任條件。原告既已盡查證辦理簽
    證文件真偽可能性之注意義務，誠無過失可言，依釋字第27
    5 號解釋意旨，原告即不應受罰，原處分有所違誤等情。並
    聲明求為判決撤銷訴願決定及原處分。
三、被告則抗辯略以：
  (一)按就業服務法第54條第1 項第11款規定：「雇主聘僱外國人
    從事第46條第1 項第8 款至第11款規定之工作，有下列情事
    之一者，中央主管機關應不予核發招募許可、聘僱許可或展
    延聘僱許可；其已核發招募許可者，得中止引進：十一於辦理
    聘僱外國人之申請許可、招募、引進或管理事項，提供不實
    資料。」復按雇主違反就業服務法第54條規定不予許可及中
    止引進裁量基準（以下簡稱雇主違反就業服務法第 54 條規
    定裁量基準）第 11 款規定：「雇主提出『初次招募』、『
    遞補招募』『重新招募』、『聘僱許可』或『展延聘僱許可
    』申請前2 年內，於辦理聘僱外國人之申請許可、招募、引
    進或管理事項時，依相關法規明定雇主辦理聘僱外國人應備
    文件之提供，有偽變造行為或消極不作為，致與其事實不符
    者，按雇主提供涉及人數採計之不實資料與其得申請許可之
    人數，採1:5 之比例，應不予許可及中止引進。又所提供應
    備文件不涉及人數採計之不實資料者，應不予許可及中止引
    進。但雇主所提供應備文件不涉及人數採計之不實資料者，
    以同一場廠及工程為限。」另依就業服務法第72條略以：「
    雇主有下列情事之一者，應廢止其招募許可及聘僱許可之一
    部或全部：一有第54條第1 項各款所定情事之一。」
  (二)原告前經被告以97年2 月12日勞職審字第0970684405號函許
    可招募外國人18名，從事其他服飾品製造工作，並以97年9
    月2 日勞職許字第0970853122號函核發外國人6 名之入國引
    進許可，原告應於98年3 月1 日前，悉數引進該等外國人，
    逾期即不得辦理入境簽證。嗣原告於98年2 月19日，以其原
    已送件申請引進之4 名外國人，因經濟因素，無法於規定期
    限內入境為由，向被告申請延長入國引進許可之期限，被告
    依據原告所檢附之○○○等4 人註銷簽證資料，查詢被告外
    勞申審系統，並無該4 名外國人註銷簽證紀錄，被告爰於98
    年3 月2 日以勞職許字0980662146號函請原告確認該4 名外
    國人是否有取消簽證紀錄。據原告於98年3 月4 日函復說明
    ，係因駐外單位前次作業有誤，故未建檔，現已完成二次作
    業，請求被告同意延長入國引進期限，然經被告再次查詢外
    勞申審系統，仍無該4 名外國人註銷簽證紀錄。為釐清原告
    所陳是否屬實，被告於98年3 月9 日以勞職許字第09806743
    64號函請駐越南臺北經濟文化辦事處請求協助查明，復據外
    交部98年4 月15日部授領二字第0985112384號函查復略以，
    據駐越南代表處查報結果，原告提供之新招募○○○等4 人
    簽證影本均屬偽造，並指稱案經研判應係仲介業者與國內業
    者勾結，企圖以偽造文件矇騙被告取得勞工配額。是以，原
    告於申請延長入國引進許可期限事件，提供不實資料，違反
    前揭就業服務法第54條第1 項第11款、第72條及本裁量基準
    第11款規定經查屬實，被告爰以原處分廢止原告外國人招募
    許可4 名及不予核可延長入國引進許可，於法並無不合。
  (三)茲就原告主張各節，答辯如次：
    1.按行政罰法第7 條第1 項規定「違反行政法上義務之行為
      非出於故意或過失者，不予處罰。」按雇主委任國內、外
      仲介公司以其名義申請辦理引進聘僱外國人事宜，受任人
      行為所生之法律效果係及於委任人，是委任人應對於受任
      人負選任、監督責任，對其所備具之申請文件，亦負有查
      證，並提供真實資料之法律上義務，以符合法律規範，要
      不得以不實資料係受任人提供，而辭卸申請人之責任，合
      先敘明。
    2.原告委任○○○公司辦理引進、聘僱外國人來臺工作事宜
      。○○○公司復將招募外國人相關文件，委由○○公司負
      責在越南境內辦理招募引進事項，○○○公司於代理原告
      向被告申請延長招募許可之引進期限時，提供由其複委任
      之○○公司所偽造之註銷簽證資料，經被告查證及函詢駐
      越南臺北經濟文化辦事處查明屬實，原告亦坦承不諱。再
      者，原告送件申請引進6 名外國人，其於該等外國人辦理
      簽證前，即已完成選定勞工作業，該6 名外國人實際為原
      告所挑選，原告應已確定欲引進入國工作之外國人相關資
      料，是其對選定之勞工與事後仲介公司提供之註銷簽證資
      料，既可進行人別資料查對，卻仍發生以○○○等4 人偽
      變造簽證資料作為申請證明文件，顯未盡其注意義務，縱
      無違法申請之故意，仍應承擔其過失責任等語。並聲明求
      為判決駁回原告之訴。
四、本件兩造爭執要點為原告提供偽造之簽證資料以申請延長外
    國人引進期限是否有可歸責事由？亦即被告以原告提供偽造
    簽證之行為構成就業服務法第54條第1 項第11款之情事，而
    作成原處分廢止原核發之招募許可，並不予許可原告延長引
    進期限有無違法？
五、按就業服務法第54條第1 項第11款規定：「雇主聘僱外國人
    從事第46條第1 項第8 款至第11款規定之工作，有下列情事
    之一者，中央主管機關應不予核發招募許可、聘僱許可或展
    延聘僱許可；其已核發招募許可者，得中止引進：十一於辦理
    聘僱外國人之申請許可、招募、引進或管理事項，提供不實
    資料。」第72條第1 款：「雇主有下列情事之一者，應廢止
    其招募許可及聘僱許可之一部或全部：一有第54條第1 項各
    款所定情事之一。」再者，雇主聘僱外國人許可及管理辦法
    第25條第2 項、第3 項規定：「（第2 項）雇主依前項規定
    申請招募第二類外國人經許可者，應於許可通知所定之日起
    6 個月內，自許可引進之國家，完成外國人入國手續。逾期
    者，招募許可失其效力。」「（第3 項）前項招募許可逾期
    有不可抗力或其他不可歸責雇主之事由者，雇主應於許可引
    進屆滿之日前後30日內，向中央主管機關申請延長，經核准
    者，應於核准通知所定之日起3 個月內引進。」雇主違反就
    業服務法第54條規定裁量基準第11款規定，雇主提出「初次
    招募」、「遞補招募」、「重新招募」、「聘僱許可」或「
    展延聘僱許可」申請前2 年內，於辦理聘僱外國人之申請許
    可、招募、引進或管理事項時，依相關法規明定雇主辦理聘
    僱外國人應備文件之提供，有偽變造行為或消極不作為，致
    與其事實不符者，按雇主提供涉及人數採計之不實資料與其
    得申請許可之人數，採1: 5之比例，應不予許可及中止引進
    。又所提供應備文件不涉及人數採計之不實資料者，應不予
    許可及中止引進。但雇主所提供應備文件不涉及人數採計之
    不實資料者，以同一場廠及工程為限。
六、經查：
  (一)原告前經被告許可招募外國人18名，以從事其他服飾品製造
    業工作，復獲同意向外交部所屬駐外單位申請核發新招募外
    國人6 名之入國簽證，並限於98年3 月1 日以前引進。原告
    於98年2 月19日以新招募之○○○等4 名外國人有經濟因素
    無法於期限內入境為由，申請延長引進期限，並檢具蓋有CA
    NCELLED 字樣之上開4 人簽證影本4 紙為憑，經被告查證該
    上開4 紙簽證均屬偽造，審認原告有就業服務法第54條第1
    項第11款所規定提供不實資料之情事，乃作成原處分廢止原
    核發之招募許可，並不予許可原告延長引進期限，原告提起
    訴願，並經決定駁回等情，為兩造所不爭執，並有卷附被告
    97年2 月12日勞職審字第0970684405號函( 見本院卷第16頁
    ) 、入境通知勞工名冊（見本院卷第17、18頁）、原告之雇
    主聘雇外籍勞工申請書（見原處分卷第70至71頁）、註銷簽
    證影本（見本院卷第19至20頁）、我國駐越南代表處電報（
    見原處分卷第52頁反面至第53頁）、外交部98年4 月15日部
    授領二字第0985112384號函（見原處分卷第52頁）、被告98
    年5 月1 日勞職許字第0980010929B 號函（見原處分卷第49
    頁）、申請人簽證資料查詢紀錄（見原處分卷第89至92頁）
    、原處分（見本院卷第27至28頁）、訴願決定（見本院卷第
    34至38頁）可稽。
  (二)原告雖主張渠已盡監督受任人及查證文件真偽之注意義務，
    並無過失可言，自不須受行政處罰云云。惟按我國就聘僱外
    國人從事工作係採許可制，此稽之就業服務法第43條及第48
    條第1 項前段分別規定：「除本法另有規定外，外國人未經
    雇主申請許可，不得在中華民國境內工作。」「雇主聘僱外
    國人工作，應檢具有關文件，向中央主管機關申請許可。」
    可明。故中央主管機關即被告關於申請聘僱外國人相關事項
    所為之許可，核其性質自屬授益性質之行政處分。再依行政
    程序法第123 條第1 款之規定，授予利益之合法行政處分，
    如有法規准許廢止之情形者，得由原處分機關依職權為全部
    或一部之廢止。而依前引就業服務法第54條第1 項第11款之
    規定，雇主聘僱外國人從事同法第46條第1 項第8 款至第11
    款規定之工作，於辦理聘僱外國人之申請許可、招募、引進
    或管理事項，有提供不實資料之情事者，中央主管機關應不
    予核發招募許可、聘僱許可或展延聘僱許可；其已核發招募
    許可者，得中止引進。再被告係以原告提供之事證資料屬於
    真實為基礎，始可作成上開授益處分，原告自負有提供真實
    資料之協力義務，並不能因其委託他人代辦而免其義務。參
    諸本件原告係擇定外國勞工後，始為各該已特定外國人辦理
    簽證作業，是原告自難諉稱其對於所聘僱之具體對象毫無所
    悉，則上開偽造簽證之○○○等4 人是否確實為原告所招募
    之人，原告非不能核對姓名、年籍、特徵等人別資料，以辨
    其真偽，雖無積極證據可認原告係故意提供偽造之簽證，但
    其應注意而不注意，任由仲介業者以不實之資料冒充之，殊
    難謂其無過失可言，自有可歸責之事由。又參照就業服務法
    第48條第2 項授權訂定之雇主聘僱外國人許可及管理辦法第
    25條規定：「雇主申請招募第二類外國人，中央主管機關得
    規定各項申請文件之效期及申請程序。雇主依前項規定申請
    招募第二類外國人經許可者，應於許可通知所定之日起6 個
    月內，自許可引進之國家，完成外國人入國手續。逾期者，
    招募許可失其效力。前項招募許可逾期有不可抗力或其他不
    可歸責雇主之事由者，雇主應於許可引進屆滿之日前後30日
    內，向中央主管機關申請延長，經核准者，應於核准通知所
    定之日起3 個月內引進。」顯見雇主於許可引進屆滿後，可
    否申請延長，視其有無可歸責之事由而定，若雇主有可歸責
    之事由，提供不實資料者，主管機關依法即不得准許其延長
    引進之申請。是故本件被告以原告辦理聘僱外國人之申請許
    可、招募、引進或管理事項，有提供不實資料之情事，適用
    前引就業服務法第54條第1 項第11款及第72條第1 款暨雇主
    聘僱外國人許可及管理辦法第25條之規定，以原處分廢止原
    核發之招募許可，並不予許可原告延長引進期限，於法自屬
    有據。
七、綜上所述，原告上開主張各節，均不能採取。原處分認事用
    法並無違誤，訴願決定予以維持，核無不合，原告訴請撤銷
    為無理由，應予駁回。
據上論結，本件原告之訴為無理由，依行政訴訟法第98條第1 項
前段，判決如主文。
中    華    民    國    99    年    8     月    11    日
                    臺北高等行政法院第二庭
                              審判長法  官  徐  瑞  晃
                                    法  官  蕭  惠  芳
                                    法  官  蔡  紹  良
上為正本係照原本作成。
如不服本判決，應於送達後20日內，向本院提出上訴狀並表明上
訴理由，如於本判決宣示後送達前提起上訴者，應於判決送達後
20日內補提上訴理由書（須按他造人數附繕本）。
中    華    民    國    99    年    8     月    11    日
                                    書記官  林  俞  文

司法院資訊處製作；財團法人民間司法改革基金會備份。
